最高法院民事裁定　　　　　　　一○○年度台上字第五六三號
上　訴　人　謝璋燕
訴訟代理人　方文律師
被 上訴 人　呂炳松
　　　　　　呂源隆
上列當事人間請求返還價金等事件，上訴人對於中華民國一○○
年一月十一日台灣高等法院台中分院第二審判決（九十九年度上
字第三三三號），提起上訴，本院裁定如下：
    主  文
上訴駁回。
第三審訴訟費用由上訴人負擔。
    理  由
按上訴第三審法院，非以原判決違背法令為理由，不得為之。又
提起上訴，上訴狀內應記載上訴理由，其以民事訴訟法第四百六
十九條所定事由上訴者，應於上訴狀內表明原判決所違背之法令
及其具體內容，暨依訴訟資料合於該違背法令之具體事實，其依
民事訴訟法第四百六十九條之一規定提起上訴者，並應具體敘述
為從事法之續造、確保裁判之一致性或其他所涉及之法律見解具
有原則上重要性之理由。同法第四百六十七條、第四百七十條第
二項定有明文。而依同法第四百六十八條規定，判決不適用法規
或適用不當者，為違背法令；依同法第四百六十九條規定，判決
有該條所列各款情形之一者，為當然違背法令。是當事人提起上
訴，如以同法第四百六十九條所列各款情形為理由時，其上訴狀
或理由書應表明該判決有合於各該條款規定情形之具體內容，及
係依何訴訟資料合於該違背法令之具體事實。如依同法第四百六
十八條規定，以原判決有不適用法規或適用法規不當為理由時，
其上訴狀或理由書應表明該判決所違背之法令條項，或有關判例
、解釋字號，或成文法以外之習慣或法理等及其具體內容，暨係
依何訴訟資料合於該違背法令之具體事實，並具體敘述為從事法
之續造、確保裁判之一致性或其他所涉及之法律見解具有原則上
重要性之理由。上訴狀或理由書如未依上述方法表明，或其所表
明者與上開法條規定不合時，即難認為已合法表明上訴理由，其
上訴自非合法。本件上訴人對於原判決提起上訴，雖以該判決有
理由不備或理由矛盾等違背法令為由，惟核其上訴理由狀及上訴
理由狀(二)所載內容，係就原審取捨證據、認定事實暨解釋契約之
職權行使，及其他與判決結果不生影響之理由，指摘其為不當，
並就原審本於上開職權之行使所論斷：台中市政府（原台中縣政
府）於民國九十二年一月二十一日核准建商在包括國有台中市○
○區○村段九一五地號土地（下稱九一五地號土地）在內之三十
九筆土地開發，嗣上訴人於同年十月三十一日就被上訴人繳納使
用補償金而於九一五地號土地內所耕作而繼續占有之八百四十八
坪土地（下稱系爭土地）與被上訴人簽訂合作契約書（下稱系爭
契約），依系爭契約所記載暨訴外人即仲介兩造簽約之張清龍於
上訴人告訴被上訴人詐欺罪嫌偵查中證述關於無租賃權而占有國
有土地之人，可以一百二十坪土地換一間房子等內容及上訴人之
陳述，足認上訴人與張清龍明知系爭土地已核准由建商開發，占
用人無向財政部國有財產局（下稱國有財產局）取得承租權之事
實，上訴人與被上訴人簽約之目的並非為耕作系爭土地，亦非為
向國有財產局申請承租系爭土地，訂約真意顯係由被上訴人將系
爭土地交付上訴人占有，使上訴人取得占有系爭土地之地位，即
得參與本件開發案，且系爭土地已劃入豐原市大愛新社區重建開
發計畫特定用途，核准由建商開發，自不可能再由占用人向國有
財產局申請承租，占用人無法取得承租權等情，應為上訴人及張
清龍明知之事實，被上訴人之給付並非不能，並已履行交付系爭
土地予上訴人占有義務，無權利瑕疵及債務不履行情事，縱因建
商負責人變更後要求國有地占有人要有租賃權始能分配房屋，影
響上訴人預期之分配利益，此項危險應準用民法第三百四十七條
規定，由上訴人負擔。則上訴人先位依不當得利規定並備位依解
除契約回復原狀規定，請求被上訴人返還已付價金新台幣五百萬
元本息，均不准許等情，及就原審命為辯論或已論斷者，泛言謂
為違法，而非表明該判決所違背之法令及其具體內容，暨依訴訟
資料合於該違背法令之具體事實，難認其已合法表明上訴理由。
依首揭說明，應認其上訴為不合法。又被上訴人訴訟代理人雖於
原審九十九年十月十一日準備程序中先稱：「‧‧契約的內容是
買賣被上訴人具備‧‧得向國有財產局申請承租之權利‧‧」等
語，惟其後陳稱「‧‧買賣標的‧‧從上（系爭契約第一條）記
載的意思就是我們把使用的八四八坪土地賣給對造，至於承租的
問題由上訴人自己向國有財產局申請」，並於當日受命法官整理
之爭執事項載為「一依系爭合作契約書約定，被上訴人係讓與參
與土地開發的權利或土地耕作使用者之土地？‧‧」（原審卷七
○頁），而其於同年九月三十日暨同年十一月三日準備程序各提
出之答辯狀更均記載「‧‧買賣標的為被上訴人將土地耕作使用
之地位出賣與上訴人‧‧」（同上卷五三、九七頁），足見兩造
就系爭契約約定內容既尚有爭議，原審因認就系爭契約之法律性
質所為認定係法院依職權適用法律之結果，復論述當事人就契約
之法律性質所為陳述無民事訴訟法自認規定之適用，即無不合，
上訴人指為違背自認之效力，殊有未合，附此敘明。
據上論結，本件上訴為不合法。依民事訴訟法第四百八十一條、
第四百四十四條第一項、第九十五條、第七十八條，裁定如主文
。
中    華    民    國  一○○  年    四    月   十四   日
                      最高法院民事第七庭
                          審判長法官  顏  南  全  
                                法官  林  大  洋  
                                法官  沈  方  維  
                                法官  鄭  傑  夫  
                                法官  吳  麗  女  
本件正本證明與原本無異
                                      書  記  官  
中    華    民    國  一○○  年    四    月  二十六  日
                                                      Q